【裁判字號】    90,上訴,1238
【裁判日期】    900919
【裁判案由】    妨害自由
【裁判全文】
臺灣高等法院高雄分院刑事判決                    九十年度上訴字第一二三八號
    上  訴  人  台灣高雄地方法院檢察署檢察官
    被      告  乙○○○
    被      告  甲○○
    被      告  戊○○
    被      告  丁○○
右上訴人因被告妨害自由案件，不服台灣高雄地方法院九十年度訴字第一七七號中
華民國九十年六月二十九日第一審判決（起訴案號：台灣高雄地方法院檢察署九十年
度偵字第五五○九號），提起上訴，本院判決如左：
    主  文
上訴駁回。
    事  實
一、丁○○於八十三年間犯煙毒罪，經台灣高雄地方法院判處有期徒刑八年五月，經
    執行一部後，假釋出獄，現仍在假釋中。
二、緣大強工程行之負責人曾博才父子積欠乙○○○大筆工程款及借款未償，且拒不
    出面處理，適乙○○○得知曾博才之會計丙○○將於民國九十年二月二十日，前
    往高雄市前鎮區○○○路與新光路口之昱成建設公司請款，遂夥同其子甲○○、
    弟丁○○，及戊○○等三人，基於挾持丙○○逼債妨害自由之犯意連絡，由甲○○駕駛車號ＭＫ—八四六一號自用小客車搭載乙○○○、戊○○、丁○○，一同
    前往該處等候丙○○，於當日下午二時四十分許，丙○○欲步出上址昱成建設公
    司時，乙○○○即上前向丙○○要求尋找曾博才出面處理債務，然因丙○○表示
    不知曾博才之聯絡電話，乙○○○、戊○○、丁○○為順利尋得曾博才，竟基於
    剝奪他人行動自由之犯意聯絡，強拉丙○○進入車號ＭＫ—八四六一號自用小客
    車後座內中間，兩旁則坐戊○○、丁○○以控制之，乙○○○上車坐於司機座旁
    ，並由與渠等有犯意聯絡之甲○○迅速駕駛該車沿中山路往南行駛，途中丙○○
    曾多次向乙○○○、甲○○、戊○○、丁○○等人表達下車之意願，並沿途呼救
    ，乙○○○、甲○○、戊○○、丁○○仍拒不停車，欲將丙○○載往附近之派出
    所報案以要求曾博才出面，以此方法剝奪丙○○之行動自由。嗣因路人發現丙○○沿途呼救而報警處理，經高雄市政府警察局勤務指揮中心通報警網前往攔截，
    遂於高雄市前鎮區○○○路與中安路口攔截得車號ＭＫ—八四六一號自用小客車
    而當場查獲，計挾持失去自由達二十餘鐘之久，行駛路程約三、四公里之遙。
三、案經高雄市政府警察局前鎮分局報請臺灣高雄地方法院檢察署檢察官偵查起訴。
    理  由
一、訊據被告戊○○、丁○○對於九十年二月二十日下午二時四十分許，在高雄市前
    鎮區○○○路與新光路口昱成建設公司樓下，強拉證人丙○○上車，欲將之載往
    附近之警局報案，嗣於高雄市前鎮區○○○路與中安路口為警查獲之事實坦承不
    諱，互核其供述情節相符，並與丙○○證述情節無異，足認被告戊○○、丁○○
    之自白與事實相合，洵堪採為論罪科刑之依據。又被告戊○○、丁○○於高雄市
    前鎮區○○○路與新光路口強拉證人丙○○上車時，證人丙○○已明白表示不同
    意之意，俟證人丙○○遭被告戊○○、丁○○強拉上車後，證人丙○○並沿途呼
    救，同時多次向被告戊○○、丁○○等人表達欲離開該車，惟被告戊○○、丁○○仍執意將證人丙○○載往附近之派出所報案，而拒不停車等情，已經證人丙○○證述在卷，且為被告戊○○、丁○○所自承，是被告戊○○、丁○○確有剝奪
    證人丙○○行動自由之故意甚明。事證明確，被告戊○○、丁○○之犯行，應堪
    認定。
二、訊據被告乙○○○亦坦承於九十年二月二十日下午二時四十分許，在高雄市前鎮
    區○○○路與新光路口昱成建設公司樓下，拉丙○○上車之事實，被告甲○○亦
    坦承於九十年二月二十日下午，駕駛車號ＭＫ—八四六一號自用小客車搭載被告
    乙○○○、丁○○、戊○○前往高雄市前鎮區○○○路與新光路口昱成建設公司
    ，待被告乙○○○、丁○○、戊○○及證人丙○○上車後，即駕車沿中山路往南
    方向行駛，嗣於高雄市前鎮區○○○路與中安路口為警攔截之事實，於原審否認
    有何妨害自由之犯行；被告乙○○○辯稱：拉丙○○上車是要帶她到警察局報案
    ，找曾博才出面解決債務問題，而且丙○○有同意跟被告一起去，並沒有剝奪丙○○行動自由的故意云云；被告甲○○則以：當天是其母親即乙○○○要其載她
    到高雄，並不知道其母親要做什麼事等語置辯。但被告乙○○○及甲○○母子於
    本院九十年九月四日調查時已直承上情無異，且核與丙○○同日當庭指訴係於九
    十年二月二十日，在高雄市前鎮區○○○路與新光路口之昱成建設公司前，遭被
    告丁○○、戊○○、乙○○○三人，強抬上車，坐於後座中間，其旁為丁○○、
    戊○○，由甲○○駕車，乙○○○坐於司機座旁，剝奪行動自由後，駕駛該車沿
    中山路往南行駛，途中丙○○曾多次向乙○○○、甲○○、戊○○、丁○○等人
    表達下車之意願，並沿途呼救，乙○○○、甲○○、戊○○、丁○○仍拒不停車
    。嗣因路人發現丙○○沿途呼救而報警處理，經高雄市政府警察局勤務指揮中心
    通報警網前往攔截，遂於高雄市前鎮區○○○路與中安路口攔截得車號ＭＫ—八
    四六一號自用小客車而當場查獲，計挾持失去自由達二十餘鐘之久，行駛路程約
    三、四公里之遙。指明卷內所附高雄市區地圖各情情相符，均堪採信。被告乙○○○與丁○○係姐弟，乙○○○與甲○○係母子，夥同戊○○所為上揭行為均堪
    採信。犯行均堪認定。
三、九十年二月二十日下午二時四十分許，被告戊○○、丁○○、乙○○○三人，係
    於丙○○反對之情形下，強拉證人丙○○坐上車號ＭＫ—八四六一號自用小客車
    ，欲將之載往附近之警局報案，經證人丙○○多次表明不願與之同往後，被告戊○○、丁○○、乙○○○、甲○○仍未依丙○○所請停車等節，已經被告戊○○
    、丁○○供述及證人丙○○證述在卷，足見丙○○確非出於其自由意思上車，且
    以證人丙○○上車後沿途呼救，並多次要求下車，被告乙○○○為能順利尋得曾
    博才出面解決債務問題，仍執意將丙○○載往附近之警局報案，拒不讓證人丙○○下車等情觀之，堪認被告乙○○○確有剝奪丙○○行動自由之意。又被告甲○○雖未強拉證人丙○○上車，然車號ＭＫ—八四六一號自用小客車乃被告甲○○
    所駕駛，足認該車當時係於被告甲○○之控制中，而丙○○上車後，即曾明白表
    示欲下車之意思，復為被告甲○○所自承（見台灣高雄地方法院九十年六月二十
    六日審判筆錄），顯見被告甲○○已可清楚知悉丙○○之意願為何，惟被告甲○○為能順利將丙○○載往附近之警局報案，罔顧丙○○之意願，拒不讓丙○○下
    車，是被告甲○○亦有剝奪他人行動自由之故意甚明。被告乙○○○、甲○○於
    原審所辯，均無可採。
四、核被告乙○○○、甲○○、戊○○、丁○○所為，均係犯刑法第三百零二條第一
    項之剝奪他人行動自由罪。被告四人間就上揭犯行，有犯意之聯絡及行為之分擔
    ，皆為共同正犯。（丁○○於八十三年間犯煙毒罪，經台灣高雄地方法院判處有
    期徒刑八年五月，經執行一部後，假釋出獄，現仍在假釋中。於假釋中再犯，尚
    不構成累犯）。
五、原審依刑法第二十八條、第三百零二條第一項、第四十一條第一項，罰金罰鍰提
    高標準條例第一條前段、第二條，並審酌被告乙○○○、甲○○、戊○○、丁○○係因案外人曾博才積欠被告乙○○○大筆債務未償，為順利尋得曾博才出面，
    一時失慮，而觸犯法網，其行為雖有不當，惟渠等之惡性並非重大，且亦未對丙○○之身體造成任何傷害等一切情狀，各量處拘役三十日，並均依法諭知如易科
    罰金各以三百元折算一日之折算標準。認事用法尚無不合，量刑亦稱妥適，檢察
    官循告訴人之請求上訴意旨，指摘原判決量刑過輕不當，並無可取，為無理由，
    應予駁回。
據上論斷，應依刑事訴訟法第三百六十八條，判決如主文。
本案經檢察官郭振昌到庭執行職務。
中        華        民        國  九十    年    九      月    十  九    日
                              臺灣高等法院高雄分院刑事第六庭
                                  審判長法官  王憲義
                                        法官  范惠瑩
                                        法官  陳啟造
右正本證明與原本無異。
如不服本判決，應於判決送達後十日內向本院提出上訴狀，其未述理由者並應於提
出上訴狀後十日內向本院補提理由書（應附繕本)。
                                      書記官  劉金萍
中    華    民    國      九十      年       九       月     二十一     日
附錄本判決論罪之法條：
刑法第三百零二條第一項：
私行拘禁或以其他非法方法，剝奪人之行動自由者，處五年以下有期徒刑、拘役或三
百元以下罰金。
                                                                        Ｆ


司法院資訊處製作；財團法人民間司法改革基金會備份。
